最高法院刑事判決　　　　　　　　　　　　　　　九十三年度台上字第四二七四號
　　上　訴　人　甲○○
　　選任辯護人　陳呈雲律師
右上訴人因準強盜案件，不服台灣高等法院台中分院中華民國九十年八月二十九日第
二審判決（九十年度上易字第九九六號，起訴案號：台灣台中地方法院檢察署八十九
年度偵字第一０六二一號），提起上訴，本院判決如左：
    主  文
上訴駁回。
    理　由
一、準強盜部分：
按刑事訴訟法第三百七十七條規定，上訴於第三審法院，非以判決違背法令為理由，
不得為之。是提起第三審上訴，應以原判決違背法令為理由，係屬法定要件。如果上
訴理由狀並未依據卷內訴訟資料，具體指摘原判決不適用何種法則或如何適用不當，
或所指摘原判決違法情事，顯與法律規定得為第三審上訴理由之違法情形，不相適合
時，均應認其上訴為違背法律上之程式，予以駁回。本件上訴人甲○○上訴意旨略稱
：(一)、上訴人甲○○及黃東正、謝龍章等人於事實審法院審理中已辯稱：彼等於警訊
中之自白係遭警刑求等情，原判決亦認警訊錄音帶經勘驗結果，確有部分中斷不連續
之情形，足見警方確有對上訴人等為刑求。謝龍章於民國八十九年六月十五日上午十
一時十五分遭警逮捕，檢察官於同年月十六日十一時三十七分始諭知謝龍章交保，謝
龍章於同年月十七日前往醫院驗傷，其間並無違反常理之處。原判決說明謝龍章既有
受傷，何以直至同年月十七日始就醫，而論斷謝龍章所提出之診斷證明書，不能為有
利於上訴人之認定，並採上訴人等於警訊中之自白，為認定上訴人有本件犯行之依據
，於法有違。(二)、上訴人對謝龍章為如原判決事實欄一、(五)所載之竊盜犯行並不知情
，前往現場之警員係駕駛偵防車，僅口頭表示係警員而未出示證件等，上訴人如何得
相信其等確係警員。另證人吳志明不利上訴人供述各情並非實在，自不得僅以上訴人
於謝龍章實施上開竊盜犯行時在現場附近，即遽以認定上訴人與謝龍章等人就該部分
犯行，為具有犯意聯絡及行為分擔之共同正犯關係。又原判決事實欄認定上訴人於為
如原判決事實欄一、(五)所載之犯行時，係單獨另行起意駕車衝撞偵防車，而施強暴於
依法執行職務之警員等，然其主文就該部分記載上訴人結夥三人以上，攜帶兇器竊盜
，因脫免逮捕，而當場施以強暴未遂，累犯等情，其事實欄之記載與主文之諭知相互
矛盾，於法有違。(三)、上訴人如原判決事實欄一、(一)至(五)之竊盜犯行，應依刑法第五
十六條連續犯之規定論以一罪，而上訴人如原判決事實欄一、(五)竊盜犯行部分，因另
涉犯刑法第三百二十九條之準強盜罪，則應依想像競合犯之規定從重論以準強盜罪，
始為允當。乃原判決違反本院二十五年上字第五四六八號判例意旨，就上訴人如原判
決事實欄一、(一)至(四)犯行部分，論處上訴人連續結夥三人以上，攜帶兇器竊盜（累犯
）罪刑，另就上訴人如原判決事實欄一、(五)犯行部分，論處上訴人結夥三人以上，攜
帶兇器竊盜，因脫免逮捕，而當場施以強暴未遂（累犯）罪刑，並就上訴人所犯上開
二罪予以分論併罰，有適用法則不當之違誤等語。
惟查原判決認定上訴人有原判決事實欄所載之結夥三人以上，攜帶兇器竊盜，因脫免
逮捕，而當場施以強暴未遂（累犯）犯行，係以上訴人雖否認有前揭犯行，然查上訴
人確有前揭犯行，業據證人即警員賴進忠、劉琮銘、游湧宏等人證述明確，並有警車
遭撞受損相片七張附卷可稽。又警方之Ｘ７∣５７６２號偵防車上裝有警示器，上訴
人於駕駛座上顯可清晰辨認，上訴人於警訊中並供承：偵防車有示意伊停車受檢等情
，堪認上訴人明知係警方之偵防車而仍駕車對之衝撞。上訴人及黃東正、謝龍章等人
於警訊中並供承，彼等就竊盜犯行如何具有犯意聯絡及行為分擔等情甚詳，謝龍章於
警訊中並供述為如原判決事實欄一、(五)所載之竊盜犯行等情明確。且上訴人等為如原
判決事實欄一、(五)所載之犯行，彼等駕駛至現場之自用小客車，其車體及車牌分別係
被害人段李愛珠及辜瑞璋所失竊，該自用小客車內並置有被害人游揮進失竊之監視器
鏡頭等物，除據被害人游揮進、證人段書博、林珍瑜等人指述明確外，並有贓物認領
保管收據等相關資料可資佐證。堪認上開物品亦均係上訴人等行竊所得。上訴人雖另
辯稱：彼等駕駛至現場之贓車係吳志明所交付；彼等於警訊中遭警刑求云云。然證人
吳志明供稱：伊並未交付前開贓車與上訴人等；又上訴人等於偵查中均未辯稱遭警刑
求，且上訴人等於第一審第一次審理期日供承：彼等未遭警刑求，況警方確未對上訴
人等為刑求，並據證人即承辦警員賴進忠、游湧宏、劉琮銘等人供述明確，堪認上訴
人等至第一審第二次審理時始爭辯遭警刑求云云，無非事後卸責之詞，不足採信。謝
龍章雖提出八十九年六月十七日診斷證明書，主張其鼓膜外傷性穿孔係遭警刑求所致
云云，然上訴人等遭警刑求之抗辯不足採信，已如前述，且謝龍章辯稱：伊係於八十
九年六月十五日遭警刑求，何以至同年月十七日始前往驗傷取得診斷證明書，上情並
不能為有利上訴人等之認定。警方詢問上訴人等確有依法錄音，而該等錄音帶經第一
審勘驗結果，固有部分中斷不連續之情形，然上訴人等之於警訊中之自白既係出於自
由意思，其間並無非法取供等不法情事，業據製作筆錄之警員賴進忠、劉琮銘、游湧
宏等人證述明確，參酌刑事訴訟法第一百五十六條第一項等規定，上訴人等於警訊中
自白各情，自得採為認定犯罪事實之依據等情，予以綜合判斷。因而撤銷第一審關於
上訴人部分之判決，就如原判決事實欄一、(五)所載部分改判論處上訴人結夥三人以上
，攜帶兇器竊盜，因脫免逮捕，而當場施以強暴未遂（累犯）罪刑，業已說明其所憑
之證據及其認定之理由，從形式上觀察，並無違背法令之情形。按證據之取捨與證據
之證明力如何，均屬事實審法院得自由裁量、判斷之職權；苟其此項裁量、判斷，並
不悖乎通常一般之人日常生活經驗之定則或論理法則，又於判決內論其何以作此判
斷之心證理由者，即不得任意指摘其為違法，而據為提起第三審上訴之合法理由。原
判決綜合前述各項證據資料，認定上訴人確有前揭犯行，乃其採證職權之合法行使，
不容任意指為違法。原判決說明謝龍章所提出之診斷證明書，並不足以證明警方有刑
求情事等情，並非單憑謝龍章既有受傷，何以未立即就醫之論斷，原判決綜合前述各
項證據資料，已足以認定上訴人等並無遭警刑求情事，縱認原判決關於謝龍章既有受
傷，何以未立即就醫之論斷，其未就上訴意旨(一)所載情事予以考量而有欠允當，然本
件縱除去原判決關於該部分之論斷，既仍應為同一事實之認定，而不影響於原判決本
旨，上訴意旨猶執此指摘，自非適法之第三審上訴理由。原判決已說明上訴人如原判
決事實欄一、(五)之竊盜行為，因施用強暴之結果，在法律上已視為強盜，縱與如原判
決事實欄一、(一)至(四)之竊盜行為，具有概括犯意，因其所犯並非同一罪名，自不能再
與其他部分之竊盜行為復論以連續犯，所為之論斷說明於法並無違誤，且原判決事實
欄之認定與主文之諭知，亦無上訴意旨所稱相互矛盾之情形，上訴意旨任意指摘，並
非有據。上訴意旨並未依據卷內資料具體指摘，徒憑己意，或就原判決已有說明之事
項，或就原審判斷證據證明力之合法職權行使，漫指其違法，重為單純事實上之爭執
，難謂係適法上訴第三審之理由，其此部分之上訴違背法律上之程式，應予駁回。
二、妨害公務部分：
按刑事訴訟法第三百七十六條所列各罪之案件，經第二審判決者，不得上訴於第三審
法院，法有明文。本件上訴人想像競合犯妨害公務部分，原判決認係成立刑法第一百
三十五條第一項之罪，核屬刑事訴訟法第三百七十六條第一款之案件，依上開說明，
既經第二審判決，自不得上訴於第三審法院。縱此部分與前述上訴人準強盜部分，有
想像競合關係為裁判上一罪，但其準強盜部分之上訴為不合法，本院應從程序上予以
駁回，而無從為實體上判決，對於輕罪之此部分，亦無從適用審判不可分原則，為實
體上審判。上訴人竟復對此部分提起上訴，顯為法所不許，應予駁回。
據上論結，應依刑事訴訟法第三百九十五條前段，判決如主文。
中　　　華　　　民　　　國　　九十三　　年　　　八　　　月　　 十九 　　日
                              最高法院刑事第三庭
                                  審判長法官  董　明　霈
                                        法官  林　茂　雄
                                        法官  張　祺　祥
                                        法官  石　木　欽
                                        法官  郭　毓　洲
      右正本證明與原本無異
                                              書  記  官
中　　　華　　　民　　　國　　九十三　　年　　　八　　　月　　二十六　　日
                                                                    Ｍ
